【裁判字號】    97,上訴,598
【裁判日期】    970618
【裁判案由】    搶奪
【裁判全文】
臺灣高等法院刑事判決                 97年度上訴字第598號
上  訴  人
即  被  告  乙○○
上列上訴人因搶奪案件，不服臺灣臺北地方法院96年度訴字第17
04號，中華民國97年1月9日第一審判決（起訴案號：臺灣臺北地
方法院檢察署96年度偵字第18724號），提起上訴，本院判決如
下：
    主  文
上訴駁回。
    事  實
一、乙○○於民國（下同）九十六年間因詐欺案件經臺灣士林地
    方法院以九十六年度士簡字第七０七號判決有期徒刑三月確
    定（九十六年十一月十二日易科罰金執行完畢，本件行為時
    係執行案件通緝中）。
二、乙○○與甲○（業已判刑確定）為親兄弟關係，因積欠地下
    錢莊款項而於民國（下同）96年7月15日下午3時許，前往臺
    北縣石碇地區欲找友人借款還債，惟未遇，竟起意共同意圖
    為自己不法所有之犯意聯絡，由乙○○駕駛EM-3919號自小
    貨車搭載甲○，欲找尋不特定目標行搶。嗣於同日下午3時
    19 分許，在臺北縣石碇鄉隆盛村八分寮5號前，見與其等車
    輛行進方向相同之丙○身上戴有金項鍊（含墜子一個）一條
    且獨自行走於路上，乙○○乃將車輛轉回頭並慢速接近丙○
    ，由甲○趁丙○不備之際，出手搶奪丙○戴於頸上之金項鍊
    （含墜子一個）一條，隨即加速逃離現場，後因丙○報案，
    經警方調閱現場監視錄影帶，始循線查獲。
三、案經臺北縣政府警察局新店分局報告臺灣臺北地方法院檢察
    署檢察官偵查起訴。
    理  由
一、訊據上訴人即被告乙○○，其於原審審理時，對於於上開時
    間、地點，由被告乙○○駕駛EM-3919號自小貨車搭載其弟
    弟即被告甲○，由被告甲○動手行搶證人丙○身上所戴之金
    項鍊一條乙節，固不否認，惟矢口否認搶奪既遂，在原審審
    理時辯稱：「雖然有動手搶，但沒有搶到。」云云，在本院
    審理時辯稱：「我完全不曉得，我弟弟要我迴轉，我在不知
    情的情況下開車迴轉。」等語。
二、經查：
（一）被害人即證人丙○於96年7月15日下午3時19分許，適欲返
      家而行走於臺北縣石碇鄉隆盛村八分寮5號前，竟遭車牌
      號碼EM-3919號自小貨車上右前座之人即被告甲○伸手搶
      奪其配戴於脖子上之金項鍊（含墜子一個）一條，金項鍊
      被扯斷，其脖子被勒到，所穿著之圓領衣服也從領子開始
      前後都裂開，好像被撕開一樣，之後車子隨即離開，其在
      該處地上也確實找不到被扯斷之金項鍊，確定金項鍊被被
      告甲○扯斷搶走等情，迭據證人丙○於偵查及原審審理時
      詳述在卷，並當庭指認搶奪金項鍊之人即為被告甲○（見
      偵查卷第57頁、一審卷審判筆錄第2至4頁）無訛，並有監
      視器翻拍照片四張、車籍查詢-基本資料詳細畫面、EM-39
      19號自小貨車照片六張、測繪圖等在卷可稽（見偵查卷第
      34至38、40至42、51頁），被告二人辯解並沒有搶到項鍊
      云云，顯非可採。
（二）被告乙○○與甲○二人在原審審理時雖又辯稱：將車輛轉
      回頭是因為找不到朋友，剛好在回頭時看到證人丙○，並
      不是特地為了搶奪而將車輛回頭云云，然證人丙○已證述
      ：被告二人在行搶之前本來是與其同向，手還伸在外面晃
      ，後來才回過來行搶等語（見一審卷審判筆錄第5頁），
      是若被告二人是先經過行走在路上之丙○，又因為前往訪
      友未遇而轉回頭，其中必定經過相當之時間，怎可能隨即
      回頭？
（三）又查，被告二人於警詢中均互指是因為對方看到路上有一
      名老婦人脖子上有一條金項鍊，建議要搶該項鍊，所以由
      被告乙○○駕駛車輛靠近該名老婦人等語（見偵查卷第7
      、12頁），而被告乙○○嗣於原審準備程序中亦坦承知悉
      被告甲○要行搶，復於原審審理中經原審法院提示其自己
      警詢筆錄時亦表示警詢筆錄實在（見一審卷準備程序筆錄
      第2頁、審判筆錄第7頁），而被告甲○對於被告乙○○警
      詢中之陳述亦無意見（見原審審判筆錄第7頁），足見被
      告二人對於行搶一事確有犯意聯絡及行為分擔無誤，故始
      有如證人丙○所述見被告二人之車輛與其同向經過之後又
      轉回頭與其逆向並動手行搶之情。被告甲○於原審審理中
      雖改稱被告乙○○並不知情等詞僅係迴護之詞，而被告乙
      ○○在原審及本院審理時亦復抗辯不知被告甲○要動手行
      搶云云，亦屬卸責之詞，均不足採。
（四）證人丙○雖僅能指認動手行搶之人是坐在副駕駛座的被告
      甲○，而對於是何人駕駛車輛乙節無從指認，然被告二人
      對於當天是由被告乙○○駕駛上開車輛，由被告甲○坐在
      駕駛座右邊等情均供承不諱（見一審卷審判筆錄第4頁）
      ，且互核相符。
（五）綜上所述，被告乙○○二人之辯解均非可採。本件事證明
      確，被告乙○○二人之犯行均堪認定，均應依法論科。
三、核被告乙○○二人所為均係犯行法第三百二十五條第一項搶
    奪罪，被告乙○○與甲○二人就上開犯行有犯意聯絡及行為
    分擔，為共同正犯。原審援引刑法第二十八條、第三百二十
    五條第一項（贅引刑法施行法第一條之一）等規定，審酌被
    告乙○○有如事實欄一所載犯罪科刑，有其本院被告前案紀
    錄表可稽，被告乙○○係在執行案件通緝中，雖未構成累犯
    ，然素行不端，又未坦承全部犯行，所搶奪之財物為金項鍊
    （含墜子）一條，然以駕駛車輛經過被害人身旁再搶奪財物
    ，使被害人所穿著之衣物因被告之搶奪行為而造成前後撕裂
    ，業經被害人陳述如前，對被害人造成之恐懼甚深，又未賠
    償被害人所受損失，與其犯罪動機、手段、目的等一切情狀
    ，量處被告乙○○有期徒刑拾月，經核其認事用法均無不合
    ，量刑亦稱妥適。本件被告乙○○之上訴意旨否認參與犯罪
    ，難認為有理由，應予駁回。
四、至被告甲○在原審判決後雖亦提起上訴，惟未附具體理由，
    經本院裁定命其定期補具上訴之具體理由狀，惟逾期未補正
    ，其上訴顯有違法律規定，本院前己於九十七年四月三十日
    就其上訴部分，判決上訴駁回，併此敘明。
據上論斷，應依刑事訴訟法第三百六十八條，判決如主文。
本案經檢察官邱美育到庭執行職務。
中    華    民    國    97    年    6     月    18    日
                  刑事第十六庭審判長法  官  溫耀源
                                    法  官  王敏慧
                                    法  官  許增男
以上正本證明與原本無異。
如不服本判決，應於收受送達後十日內向本院提出上訴書狀，其
未敘述上訴之理由者並得於提起上訴後十日內向本院補提理由書
（均須按他造當事人之人數附繕本）。
                                    書記官  葉金發
中    華    民    國    97    年    6     月    18    日
附錄本案論罪科刑法條全文
中華民國刑法第325條
（普通搶奪罪）
意圖為自己或第三人不法之所有，而搶奪他人之動產者，處 6 月
以上 5 年以下有期徒刑。
因而致人於死者，處無期徒刑或 7 年以上有期徒刑，致重傷者，
處 3 年以上 10 年以下有期徒刑。
第 1 項之未遂犯罰之。


司法院資訊處製作；財團法人民間司法改革基金會備份。
